【裁判字號】    95,上訴,2894
【裁判日期】    951213
【裁判案由】    毒品危害防制條例等
【裁判全文】
臺灣高等法院刑事判決                95年度上訴字第2894號
上  訴  人
即  被  告  甲○○
選任辯護人  林世超律師
上列上訴人因毒品危害防制條例等案件，不服臺灣宜蘭地方法院
94年度訴字第345號，中華民國95年7月12日第一審判決（起訴案
號：臺灣宜蘭地方法院檢察署93年度偵字第3440號），提起上訴
，本院判決如下：
    主  文
原判決撤銷。
甲○○連續販賣第三級毒品，處有期徒刑伍年貳月。
扣案如附表所示之物均沒收之。
    事  實
一、甲○○為址設宜蘭縣羅東鎮○○路二十六號快安西藥房負責
    人，雖未領有合格之藥劑師執照，然其經營快安西藥房近三
    十年，對藥品管制分類及毒品危害防制條例所規定之毒品成
    分顯屬明瞭且具備區辨能力。詎其竟明知附表編號一至三、
    七、九、十一、十二所列之藥品，含有毒品危害防制條例第
    二條第二項第四款所示之第四級毒品成分，附表編號四至六
    、十則為未經主管機關核准擅自輸入之禁藥，附表編號五所
    載之藥品「ＶＩＧＡＲＡ」（中文名稱威而鋼，下稱威而鋼
    ）之商標圖樣，業經美商輝瑞大藥廠（下稱輝瑞藥廠）向前
    經濟部中央標準局（現改制為經濟部智慧財產局）申請註冊
    核准登記，取得商標專用權，並移轉登記予美商輝瑞產品公
    司（下稱輝瑞公司），現仍在商標專用期間，竟基於販賣營
    利之概括犯意，於不詳時間向前往快安西藥房兜售之年籍姓
    名不詳之林姓或陳姓成年男子，以附表所載之價格販入附表
    所示含有第三級、第四級毒品成分、未經核准擅自輸入之禁
    藥及於同一商品使用相同商標之仿冒威而鋼等藥品後，自民
    國九十年間起，陳列在其經營之快安西藥房櫃檯內，以附表
    所載之價格售予不特定之顧客牟利，於九十三年一月九日附
    表一、二、三、七、九、十一、十二所示藥物改列為第四級
    毒品後仍繼續販賣，迄至九十三年十月二十八日十四時許，
    經宜蘭憲兵隊持本院核發之搜索票至快安西藥房內當場查獲
    ，並扣得如附表所示之各類藥品。
二、案經輝瑞公司告訴暨宜蘭縣憲兵隊報告臺灣宜蘭地方法院檢
    察署檢察官偵查起訴。
    理  由
一、訊據被告甲○○固坦承其於前開時、地，以附表所列之價格
    ，向年籍姓名不詳之林姓及陳姓成年男子販入如附表所載之
    各類藥品後，陳列在快安西藥房內，以附表所列之價格售予
    不特定之顧客等情不諱，惟辯稱：第三級毒品部分已經過期
    了，我沒有賣，第四級毒品部分，我每天要吃，比較好睡等
    語；辯護人另辯以：編號五部分，送鑑定才能判斷係仿冒品
    ，不能據以推斷被告自始即明知係仿冒商標之藥品；編號四
    、六、十之藥品，依行政院衛生署函附表判定結果說明欄記
    載「案內該成分之藥品，經查本署核發藥品許可證有案，但
    案內藥品之包裝容器標示為美國製造，與本署原核准產地不
    符」等語，不能排除係平行輸入之水貨。附表一、二、三、
    七、九、十一、十二之藥品，進貨甚早，是否在公告改列為
    毒品之後，繼續販賣，亦有疑義云云。經查：
(一)附表編號八之藥品，係含有毒品危害防制條例第二條第二項
    第三款所列之Ｔｒｉａｚｏｌａｍ（即三唑他）之第三級毒
    品成分；附表編號一至三、七、九、十一、十二之藥品，則
    分別含有毒品危害防制條例第二條第二項第四款所定之Ｎｉ
    ｔｒａｚｅｐａｍ（即硝西泮）、Ｌｏｒａｚｅｐａｍ（勞
    拉西泮）或Ｄｉａｚｅｐａｍ（即安定）等第四級毒品成分
    之事實，業經行政院衛生署管制藥品管理局鑑驗明確，此見
    卷附該局九十三年十一月二十九日管檢字第０九三００一０
    七０四號函附之檢驗成績書 (偵卷一第一一六頁)及鑑定書
    (本院卷第五十二頁)各乙紙可稽，是前揭藥品乃分屬毒品危
    害防制條例第二條所規範之第三級毒品與第四級毒品，殆無
    疑義。又附表編號八之藥品，係於八十七年五月二十日列為
    第三級毒品；Ｎｉｔｒａｚｅｐａｍ、Ｌｏｒａｚｅｐａｍ
    、Ｄｉａｚｅｐａｍ則於九二年七月九日修正公布列為第四
    級毒品，並自公布後六個月施行，亦有該局九十四年三月二
    十二日函乙紙可參 (偵二卷第五十七頁)。
(二)附表編號五之藥品商標「ＶＩＧＡＲＡ」，業經輝瑞藥廠向
    前經濟部中央標準局（現改制為經濟部智慧財產局）申請註
    冊核准登記，取得商標專用權，並移轉登記予輝瑞公司，現
    仍在商標專用期間等情，有中華民國商標註冊證一份存卷可
    參。且該項藥品經輝瑞公司鑑定後，認「非輝瑞所生產而係
    仿冒之藥品包裝及藥錠」之事實，亦有真仿鑑定分析檢驗報
    告一份在卷可考，足認附表編號五之藥品，應屬商標法第八
    十一條第一款未得商標權人或團體商標權人同意，於同一商
    品或服務，使用相同商標之仿冒威而鋼無誤。被告經營藥局
    數十年，威而鋼亦係紅極一時之藥品，對其產品包裝及藥錠
    ，自知之甚詳，其仍接受私人兜售來路不明之威而鋼，自係
    明知為仿冒之商品而販賣。
(三)附表編號四、六、十之藥品，經送行政院衛生署藥物食品檢
    驗局檢驗後，以該署九十四年三月七日衛署藥字第０九四０
    ００六四０七號函覆：應就其來源認屬藥事法第二十條第一
    款之偽藥或同法第二十二條第二款之禁藥等語綦詳。惟編號
    四、六、十之藥品，依行政院衛生署函附表判定結果說明欄
    記載「案內該成分之藥品，經查本署核發藥品許可證有案，
    但案內藥品之包裝容器標示為美國製造，與本署原核准產地
    不符」等語，足認藥品成分與真品相符，僅包裝產地不同，
    佐以被告甲○○非向合法藥廠購得前述藥品，而係於年籍姓
    名不詳之林姓或陳姓成年男子上門兜售時購入，則上開藥品
    乃屬境外輸入之藥品，但如係公司合法進口之水貨，本可依
    合法管道銷售至各藥局，本件係私人兜售，自可排除係合法
    進口之水貨，被告於原審亦自承：威而鋼藥品的部分，我是
    跟林姓男子買的，他說是美國走私進口的等語 (原審卷第九
    七頁)，應認上開藥品係屬藥事法第二十二條第二款所定「
    未經核准擅自輸入之藥品」之禁藥。
(四)附表所列之各類藥品，均係宜蘭憲兵隊持法院核發之搜索票
    在被告甲○○經營之快安西藥房內搜索扣得之事實，有搜索
    票、扣押物品（清冊）目錄表、搜索筆錄及各類藥品之照片
    在卷可佐。另經本院勘驗扣案藥品，其中編號一的部分，一
    面打上「ROCHE」；編號三的部分，一面打上「F」 (本院卷
    第四十五頁)，被告甲○○空言辯稱：其印象中並未販入如
    附表編號三所示印有「Ｆ」字樣之藥品等語，即屬無由，委
    無可採。
(五)被告甲○○於偵查及原審準備程序中皆坦承：附表所列之各
    類藥品均為其以附表所列之價格購入後，擬以附表所載之價
    格售出得利等語綦詳，核與其於原審審理時自承：附表所列
    各類藥品在查獲前均放置櫃內販售等語大致相符，是其於審
    理時針對附表編號五之仿冒商標藥品翻異前供改稱：該項藥
    品純供自用等語；對附表編號八改稱：該藥已經過期了，我
    已經沒有賣等語置辯，惟如供自己使用，或因過期而不賣，
    理應另行放置或丟棄，不應放置櫃內待售，所辯顯屬卸責之
    語，洵無可採。其於偵查、原審準備程序及審理時所為之前
    開自白，應與真實相符而可採憑。又附表八部分，被告雖然
    無法供出進貨價格，但被告既以開設藥局販售藥物營利為目
    的，以高於進貨價格銷售，乃當然之理，仍應認為係以營利
    為目的。
(六)被告甲○○雖未取得合格藥劑師執照，然其業已經營快安西
    藥房近三十年，且於偵審中就附表所列之各類藥品供稱：部
    分藥品係在仍未管制前即已購入，其購入藥品後均會查看藥
    品說明書以明藥性等語綦詳，顯見其對附表所示之各類藥品
    是否係屬管制藥品、藥品成分與藥性，皆非毫無所悉。從而
    ，依被告甲○○經營快安西藥房已近三十年之經驗與能力，
    對於市售藥品之管制種類、毒品成分、藥品藥性與客戶需求
    之通盤瞭解程度，再佐以附表所列各類藥品多係大量購入之
    客觀情狀，實足認定被告甲○○對販入附表所列各類藥品之
    成分，顯非毫無所悉，更係擬以售予不特定顧客牟利甚明。
    況其亦於偵查中自承：其曾向藥廠購入藥品，藥廠業務員均
    會留下名片，半年核算帳目等語，即徵被告甲○○於向合法
    藥品購入藥品之流程與方式，顯與其當場支付現金向登門兜
    售附表所列各類藥品之年籍姓名不詳之林姓或陳姓男子販入
    藥品之方法全然迴異，故核諸一般日常生活之經驗法則，亦
    可明悉年籍姓名不詳之林姓或陳姓成年男子所販售如附表所
    載之各類藥品來源，確屬來源不明之藥品且異於合法藥廠之
    出售藥品之模式，被告甲○○竟仍大量購入後陳列在快安西
    藥房櫃檯擬出售牟利，顯見其對所販入如附表所示之各類藥
    品，均非合法販售之合格藥品，且各類藥品之含量、成分與
    管制分類等情，並非毫無所悉。且經營藥局之人，理應對何
    種藥品列入毒品或管制藥品，特別關心查證，其空言辯稱：
    不知附表所載之各類藥品或含第三級、第四級毒品成分，或
    屬偽藥，或為仿冒商標之藥品等語，自無可採。
(七)綜上，被告甲○○所持辯解咸屬卸責避罪之語，無可採憑。
    此外，復有如附表所列之各類藥品扣案可稽，本件事證已臻
    明確，被告犯行洵堪認定，應予依法論科。
二、按所謂販賣之行為，並不以販入之後復行賣出為要件，祇要
    以營利為目的，有購入或賣出之行為，犯罪即為完成 (最高
    法院六十七年臺上字第二五００號判例參照)。是核被告甲
    ○○基於營利之目的而販入如附表所列之各類藥品，所為係
    犯毒品危害防制條例第四條第三項之販賣第三級毒品罪、同
    條例第四條第四項之販賣第四級毒品罪、藥事法第八十三條
    第一項之明知為禁藥而販賣罪及商標法第八十二條販賣仿冒
    商標商品罪。被告行為後，藥事法第八十三條業經於九十五
    年五月三十日修正公布，自九十五年七月一日施行，但八十
    三條第一項並未修正，則修正後規定並非有利於被告，仍應
    適用行為時即修正前規定。又被告行為後，刑法及刑法施行
    法業於九十四年二月二日經總統以華總一義字第０九四００
    ０一四九０一號令修正公布，並於九十五年七月一日施行（
    下稱修正後刑法），是參酌最高法院九十五年五月二十三日
    刑事庭第八次會議決議，修正後刑法第二條第一項之規定，
    係規範行為後法律變更所生新舊法律比較適用之準據法，於
    修正後刑法施行後，應適用修正後刑法第二條第一項之規定
    ，為「從舊從輕」之比較。另於比較時應就罪刑有關之共犯
    、未遂犯、想像競合犯、牽連犯、連續犯、結合犯，以及累
    犯加重、自首減輕暨其他法定加減原因（如身分加減）與加
    減比例等一切情形，本於統一性及整體性原則，綜其全部罪
    刑之結果而為比較。從而，本案涉及法律變更之部分，即修
    正前刑法第五十五條前段想像競合犯及修正前刑法第五十六
    條連續犯之規定，經比較修正前後刑法，應以修正前刑法有
    利於被告，爰依修正後刑法第二條第一項之規定，適用行為
    時之法律，先此敘明。被告甲○○先後多次販賣附表所示之
    第三級、第四級毒品、未經核准擅自輸入之禁藥及仿冒商標
    商品等行為，各屬時間緊接，方法相同且各觸犯構成要件相
    同之罪，顯各係基於概括犯意反覆為之，各應依修正前刑法
    第五十六條連續犯之規定加重其刑。又其係經營藥局，雖分
    別先後向年籍姓名不詳之林姓或陳姓成年男子購入如附表所
    示之第三級、第四級毒品、未經核准擅自製造之偽藥及仿冒
    商標商品，乃屬以謀生為目的而反覆為同種行為所成立之犯
    罪，應認係以一行為同時觸犯前開三罪，依修正前刑法第五
    十五條前段想像競合犯之規定，從一重之連續販賣第三級毒
    品罪處斷。
三、原審據以論罪科刑，固非無見，惟 (一)、附表編號一至三
    的藥品，原僅各抽驗一顆，原審未將全部藥品送驗，逕認全
    部均為第四級毒品，尚嫌率斷；(二)、附表編號四、六、十
    藥品應係禁藥，原判決認係偽藥，亦有違誤；(三)附表編號
    五之藥品，應依商標法第八十三條規定沒收，原判決漏未敘
    明，亦有不妥。被告提起上訴，否認犯行，雖無理由，惟原
    判決既有上開可議之處，仍屬無可維持，應由本院將原判決
    撤銷改判。審酌被告甲○○經營快安西藥房，竟大量購入含
    有第三級、第四級毒品成分之藥品、未經核准擅自製造之偽
    藥及在同一商品仿冒商標之藥品擬對外售予不特定顧客牟利
    ，顯已對國民身心健康及藥品與毒品之管制造成巨大影響，
    情節匪淺，惟念其坦承主要犯行明確，再參酌其素行、犯罪
    動機、目的、手段與造成社會整體實際侵害程度等一切情狀
    ，爰酌情量處如主文所示之刑，以資懲儆。扣案如附表編號
    一至三、七至九、十一、十二之藥品，乃分屬毒品危害防制
    條例第二項第三款、第四款所定之第三級、第四級毒品，且
    為被告所有，應依毒品危害防制條例第十九條第一項之規定
    ，併予諭知沒收 (第一、二級毒品始能依同條例第十八條規
    定沒收銷燬)；扣案附表編號四至六、十之禁藥，則屬被告
    所有且供犯罪所用之物，均應依修正前刑法第三十八條第一
    項第二款之規定（修正前後之刑法第三十八條第一項第二款
    ，二者規定尚無不同，是因被告行為後之法律並無有利於行
    為人，故依修正後刑法第二條第一項前段之規定，適用行為
    時之修正前刑法第三十八條第一項第二款），併予宣告沒收
    ，特此敘明。至扣案如附表編號五所示之仿冒商品，不問屬
    於犯人與否，應依商標法第八十三條規定沒收之。
四、據上論斷，應依刑事訴訟法第三百六十九條第一項前段、第
    三百六十四條、第二百九十九條第一項前段，毒品危害防制
    條例第四條第三項、第四項、第十九條第一項，修正前藥事
    法第八十三條第一項，商標法第八十二條、第八十三條，刑
    法第十一條前段、第二條第一項、修正前刑法第五十六條、
    修正前刑法第五十五條前段、修正前刑法第三十八條第一項
    第二款，判決如主文。
本案經檢察官陳維練到庭執行職務。
中    華    民    國    95    年    12    月    13    日
                  刑事第九庭審判長法  官  官有明
                                  法  官  周盈文
                                  法  官  陳世宗
以上正本證明與原本無異。
如不服本判決，應於收受送達後十日內向本院提出上訴書狀，其
未敘述上訴之理由者並得於提起上訴後十日內向本院補提理由書
（均須按他造當事人之人數附繕本）。
                                  書記官  丁淑蘭
中    華    民    國    95    年    12    月    14    日
附錄本案論罪科刑法條全文：
毒品危害防制條例第4條
製造、運輸、販賣第一級毒品者，處死刑或無期徒刑；處無期徒
刑者，得併科新臺幣 1 千萬元以下罰金。
製造、運輸、販賣第二級毒品者，處無期徒刑或 7 年以上有期徒
刑，得併科新臺幣 7 百萬元以下罰金。
製造、運輸、販賣第三級毒品者，處 5 年以上有期徒刑，得併科
新臺幣 5 百萬元以下罰金。
製造、運輸、販賣第四級毒品者，處3年以上10年以下有期徒刑
，得併科新臺幣3百萬元以下罰金。
製造、運輸、販賣專供製造或施用毒品之器具者，處 1 年以上 7
年以下有期徒刑，得併科新臺幣 1 百萬元以下罰金。
前五項之未遂犯罰之。
附表
┌───┬─────┬──────┬────┬─────┬───┐
│編  號│中文名稱或│所含成分    │數量    │性質      │備註  │
│      │藥品特徵  │            │        │          │      │
├───┼─────┼──────┼────┼─────┼───┤
│  一  │白色圓形錠│檢出Ｎｉｔｒ│一一八顆│第四級毒品│每顆進│
│      │，一面有十│ａｚｅｐａｍ│        │          │價新臺│
│      │字標誌，另│成分        │        │          │幣（下│
│      │一面背面印│            │        │          │同）六│
│      │有「ＲＯＣ│            │        │          │元，售│
│      │ＨＥ」字樣│            │        │          │價二十│
│      │          │            │        │          │至二十│
│      │          │            │        │          │五元  │
├───┼─────┼──────┼────┼─────┼───┤
│  二  │同上      │同上        │一四六顆│同上      │同上  │
├───┼─────┼──────┼────┼─────┼───┤
│  三  │白色圓形錠│同上        │八八七顆│同上      │同上  │
│      │，一面有十│            │        │          │      │
│      │字標誌，另│            │        │          │      │
│      │一面印有「│            │        │          │      │
│      │Ｆ」字樣  │            │        │          │      │
├───┼─────┼──────┼────┼─────┼───┤
│  四  │藍色菱形膜│檢出Ｃａｆｆ│十四顆  │偽藥      │進價每│
│      │衣錠      │ｅｉｎｅ及Ｓ│        │          │顆一百│
│      │          │ｉｌｄｅｎａ│        │          │元至二│
│      │          │ｆｉｌ等西藥│        │          │百五十│
│      │          │成分        │        │          │元，售│
│      │          │            │        │          │價每顆│
│      │          │            │        │          │三百元│
├───┼─────┼──────┼────┼─────┼───┤
│  五  │藍色菱形膜│檢出Ｓｉｌｄ│八顆    │同上      │同上  │
│      │衣錠（即仿│ｅｎａｆｉｌ│        │          │      │
│      │冒ＶＩＡＧ│等西藥成分  │        │          │      │
│      │ＲＡ商標之│            │        │          │      │
│      │藥品）    │            │        │          │      │
├───┼─────┼──────┼────┼─────┼───┤
│  六  │同上      │檢出Ｃａｆｆ│一八０顆│同上      │同上  │
│      │          │ｅｉｎｅ、Ｓ│        │          │      │
│      │          │ｉｌｄｅｎａ│        │          │      │
│      │          │ｆｉｌ及Ｍｅ│        │          │      │
│      │          │ｔｈｙｔｅｓ│        │          │      │
│      │          │ｔｏｓｔｅｒ│        │          │      │
│      │          │ｏｎｅ等西藥│        │          │      │
│      │          │成分        │        │          │      │
├───┼─────┼──────┼────┼─────┼───┤
│  七  │藍色圓形錠│檢出Ｌｏｒａ│一六一０│第四級毒品│進價每│
│      │，一面有「│ｚｅｐａｍ成│顆      │          │顆三毛│
│      │ＰＪ」字樣│分          │        │          │錢，售│
│      │          │            │        │          │價每顆│
│      │          │            │        │          │二、三│
│      │          │            │        │          │元    │
├───┼─────┼──────┼────┼─────┼───┤
│  八  │白色圓形錠│檢出Ｔｒｉａ│一二一顆│第三級毒品│進貨價│
│      │，一面有中│ｚｏｌａｍ成│        │          │格不清│
│      │間刻痕    │分          │        │          │，售價│
│      │          │            │        │          │每顆五│
│      │          │            │        │          │至十元│
├───┼─────┼──────┼────┼─────┼───┤
│  九  │黃色形錠，│檢出Ｎｉｔｒ│九點五顆│第四級毒品│進價幾│
│      │一面有中間│ａｚｅｐａｍ│        │          │毛錢，│
│      │刻痕      │成分        │        │          │售價每│
│      │          │            │        │          │顆五元│
├───┼─────┼──────┼────┼─────┼───┤
│  十  │粉紅色膠囊│檢出Ｃａｆｆ│七十四顆│偽藥      │進價每│
│      │          │ｅｉｎｅ及Ｍ│        │          │顆一、│
│      │          │ｅｔｈｙｔｅ│        │          │二元，│
│      │          │ｓｔｏｓｔｅ│        │          │售價十│
│      │          │ｒｏｎｅ等西│        │          │元    │
│      │          │藥成分      │        │          │      │
├───┼─────┼──────┼────┼─────┼───┤
│十一  │黃色橢圓形│檢出Ｄｉａｚ│五二四顆│第四級毒品│同上  │
│      │錠，一面有│ｅｐａｍ及Ｎ│        │          │      │
│      │中間刻痕  │ｉｔｒａｚｅ│        │          │      │
│      │          │ｐａｍ成分  │        │          │      │
├───┼─────┼──────┼────┼─────┼───┤
│十二  │粉紅色圓形│檢出Ｎｉｔｒ│四八０顆│第四級毒品│進價每│
│      │錠，外有鋁│ａｚｅｐａｍ│        │          │顆十五│
│      │箔包裝並印│成分        │        │          │元，售│
│      │有「Ｅｒｉ│            │        │          │價二十│
│      │ｍｉｎ５」│            │        │          │五元、│
│      │字樣，一面│            │        │          │三十元│
│      │印有「５」│            │        │          │      │
│      │字樣，一面│            │        │          │      │
│      │印有「 」 │            │        │          │      │
│      │圖案      │            │        │          │      │
└───┴─────┴──────┴────┴─────┴───┘


司法院資訊處製作；財團法人民間司法改革基金會備份。
